臺灣士林地方法院刑事判決              100年度訴字第307號
公  訴  人  臺灣士林地方法院檢察署檢察官
被      告  王彥文
選任辯護人  趙元昊律師
            黃慧仙律師
上列被告因違反毒品危害防制條例案件，經檢察官提起公訴（10
0年度偵字第10978號），本院判決如下：
    主  文
王彥文犯如附表一所示之罪，各處如附表一所示之主刑及從刑。
應執行有期徒刑伍年，扣案第二級毒品甲基安非他命壹拾陸包（
驗前毛重壹佰伍拾貳點貳零柒公克）及第二級毒品MDMA壹粒（驗
餘淨重零點貳玖陸壹公克）均沒收銷燬，扣案包裹第二級毒品甲
基安非他命之包裝袋壹拾陸個及插置門號0000000000
號SIM 卡廠牌為NOKIA 之行動電話壹支均沒收，未扣案販賣第二
級毒品所得新臺幣柒仟元沒收之，如全部或一部不能沒收時，以
其財產抵償之。
    事  實
一、王彥文（綽號「彥文」）明知甲基安非他命係毒品危害防制
    條例第2條第2項第2款列管之第二級毒品，依法不得販賣，
    竟基於意圖營利販賣第二級毒品甲基安非他命之犯意，使用
    行動電話門號0000000000號，與如附表二所示之買受人聯繫
    交易之時間、地點、數量、價格等事宜，再相約於如附表二
    所示之時間、地點，以如附表二所示之價格、數量，販賣第
    二級毒品甲基安非他命予如附表二所示之買受人。其另基於
    持有第二級毒品MDMA之犯意，於不詳時間，於臺北市中山區
    某夜店內，取得第二級毒品MDMA1 粒而持有之。嗣於民國10
    0 年9 月1 日21時30分許，在其新北市○○區○○路42號3
    樓居所，為警查扣第二級毒品甲基安非他命16包（合計驗前
    毛重152.207 公克）、第二級毒品MDMA1 粒（驗前淨重0.29
    9 公克，驗餘淨重0.2961公克）及門號0000000000號行動電
    話（含SIM 卡）1 支，查悉上情。
二、案經新北市政府警察局汐止分局報請臺灣士林地方法院檢察
    署檢察官偵查起訴。
    理  由
壹、程序部分：
    按被告以外之人於審判外之言詞或書面陳述，除法律有規定
    者外，不得作為證據；被告以外之人於審判外向法官所為之
    陳述，得為證據。被告以外之人於偵查中向檢察官所為之陳
    述，除顯有不可信之情況者外，得為證據，刑事訴訟法第15
    9 條、第159 條之1 分別定有明文。查本件認定被告犯罪事
    實之證據之證據能力，檢察官、被告及辯護人於本件言詞辯
    論終結前均未聲明異議，本院審酌該等言詞供述及書面作成
    時之情況認為適當，均無不宜作為證據之情事，依刑事訴訟
    法第159 條之5 規定，均有證據能力，合先敘明。
貳、實體部分：
一、前揭事實，業據被告於偵查及本院審理中坦承不諱（詳見臺
    灣士林地方法院檢察署100 年度偵字第10978 號，下稱偵查
    卷，第88頁、本院卷第48頁背面），核與證人余韋毅、余修
    賢於警詢及偵查中所證述之情節相符（詳見偵查卷第21至24
    頁、第66至71頁、第106 至108 頁、第141 至145 頁），並
    有卷附被告所持用之門號0000000000號行動電話與證人余韋
    毅所持用門號0000000000號行動電話及與證人余修賢所持用
    門號0000000000、0000000000、0000000000號行動電話聯繫
    之通訊監察譯文可憑（詳見偵查卷第25頁、第146 至147 頁
    ），且扣案之白色晶體、白色細晶體及淡黃色細晶體合計15
    包（驗前毛重151.8 公克），經送內政部警政署刑事警察局
    鑑定，經取樣鑑定均檢出含有第二級毒品甲基安非他命成分
    ，有該局100 年9 月23日刑鑑字第10 00119579 號鑑定書附
    卷可按（詳見偵查卷第130 至131 頁），另扣案之米黃色結
    晶1 袋（驗前毛重0.407 公克）、珊瑚紅色鑽石形錠劑1 粒
    （驗前淨重0.299 公克，驗餘淨重0.2961公克），經送交通
    部民用航空局航空醫務中心鑑定，經取樣鑑定分別檢出含有
    第二級毒品甲基安非他命、MDMA成分，亦有該中心100 年9
    月14日航藥鑑字第1004679 號鑑定書存卷足稽（詳見偵查卷
    ，第132 至133 頁），並有扣案插置門號0000000000號SIM
    卡、廠牌為NOKIA 之行動電話1 支可資佐證，足徵被告之上
    開自白與事實相符，應堪採信。另公訴人雖認被告如附表二
    編號2 之犯罪所得僅新臺幣（下同）1,925 元，惟被告與證
    人余修賢就上開部分之交易金額為2,000 元，僅因扣除被告
    請託證人余修賢代購便當之費用後，方由證人余修賢實際交
    付1,925 元予被告，業據被告及證人余修賢供明在卷（詳見
    偵查卷第107 頁、本院卷第51頁），則被告因該次販賣毒品
    所獲得之實際給付猶為2,000 元（即1,925 元及證人余修賢
    代為購買75元便當之費用）。從而，公訴人就此次被告販賣
    第二級毒品甲基安非他命所得容有誤會，併予指明。本件事
    證明確，被告之犯行洵堪認定，應予依法論科。
二、按甲基安非他命及MDMA均係毒品危害防制條例明文公告列管
    之第二級毒品，是核被告所為，係犯毒品危害防制條例第4
    條第2項之販賣第二級毒品罪及同條例第11條第2項之持有第
    二級毒品罪。被告持有第二級毒品甲基安非他命之低度行為
    ，應為販賣行為之高度行為所吸收，不另論罪。又被告所犯
    各次販賣第二級毒品及持有第二級毒品之犯行，犯意各別，
    行為互殊，應予分論併罰。
三、按毒品危害防制條例第17條第2 項規定：「犯第4 條至第8
    條之罪於偵查及審判中均自白者，減輕其刑。」係為鼓勵是
    類犯罪行為人自白、悔過，並期訴訟經濟、節約司法資源而
    設。一般而言，固須於偵查及審判中皆行自白，始有適用，
    缺一不可。但所謂「自白」，係指被告（或犯罪嫌疑人）承
    認自己全部或主要犯罪事實之謂。其承認犯罪事實之方式，
    並不以出於主動為必要，即或經由偵、審機關之推究訊問而
    被動承認，亦屬自白。此與「自首」須於尚未發覺犯人之前
    ，主動向有偵查犯罪權限之公務員或機關陳述其犯罪事實，
    進而接受裁判者不同。又訊問被告應先告知犯罪嫌疑及所犯
    所有罪名。罪名經告知後，認為應變更者，應再告知；訊問
    被告，應與以辯明犯罪嫌疑之機會；如有辯明，應命就其始
    末連續陳述；其陳述有利之事實者，應命其指出證明之方法
    。刑事訴訟法第95條第1 款、第96條分別定有明文。而上開
    規定，依同法第100 條之2 於司法警察官或司法警察詢問犯
    罪嫌疑人時，準用之。從而，司法警察調查犯罪於製作警詢
    筆錄時，就該犯罪事實未曾詢問；檢察官於起訴前亦未就該
    犯罪事實進行偵訊，形同未曾告知犯罪嫌疑及所犯罪名，即
    逕依其他證據資料提起公訴，致使被告無從於警詢及偵查中
    辯明犯罪嫌疑，甚或自白，以期獲得減刑寬典處遇之機會，
    難謂非違反上開程序規定，剝奪被告之訴訟防禦權，違背實
    質正當之法律程序；於此情形，倘認被告於嗣後之審判中自
    白，仍不得依上開規定減輕其刑，顯非事理之平，自與法律
    規範之目的齟齬，亦不符合憲法第16條保障之基本訴訟權。
    故而，在承辦員警未行警詢及檢察官疏未偵訊，即行結案、
    起訴之特別狀況，祇要審判中自白，應仍有上揭減刑寬典之
    適用，俾符合該條項規定之規範目的，此有最高法院100 年
    度臺上字第3692號判決意旨足資參照。經查，本件被告對於
    如事實欄所載販賣第二級毒品甲基安非他命予證人余韋毅一
    節，迭於警詢、偵查及本院審理中自白不諱，自應適用毒品
    危害防制條例第17條第2 項之規定，減輕其刑；另被告對於
    如犯罪事實欄所載各次販賣第二級毒品甲基安非他命予證人
    余修賢部分，經本院詳析卷內事證，均未見司法警察及檢察
    官於偵查中就被告此部分犯行為任何之偵訊；被告雖曾於本
    院100 年度偵聲字第203 號聲請延長羈押案件100 年10月19
    日之庭訊中，於法官訊之：「（問：你有無賣毒品安非他命
    給修賢？）」時，答稱：「沒有。」，惟衡諸上開庭訊過程
    中，既未經提示卷內已存之相關事證如證人余修賢之偵訊筆
    錄、通訊監察譯文等件供被告辨識，且關於被告販賣前開毒
    品予證人余修賢一節，被告於偵查中既未曾受任何之偵訊，
    即未得見聞相關事證，則被告因一時記憶不清難以確認，而
    無法於斯時自白犯罪，誠屬情有可原，核其結果不啻與被告
    就上開事實於偵查中未經訊問無異，自難將此項不利益歸咎
    於被告；再佐以被告於被告於前揭庭訊中經法官訊以：「（
    問：你是否在中正路的住所有從事毒品交易？）」，被告即
    當庭坦承：「有。」（詳見本院100 年度偵聲字第203 號卷
    第11頁），且被告前於100 年9 月2 日偵查中亦坦認：「（
    問：你前後販賣安非他命多久？）算4 個月左右。（問：是
    否承認犯販賣安非他命罪？）承認。」等節（詳見偵查卷第
    90 頁 ），嗣於本院審理中被告對於上開犯行均自白不諱等
    情，揆諸上開判決意旨，被告3 次販賣第二級毒品甲基安非
    他命予證人余修賢之犯行，亦均應適用同條例第17條第2 項
    之規定，減輕其刑，方符立法本旨。
四、爰審酌被告素行非惡，有卷附臺灣高等法院被告前案紀錄表
    可按，正值青年卻未思以正途謀生，而貪圖不法利益，無視
    於政府所推動之禁毒政策，而販賣及持有毒品，使毒品流落
    市面，毒害他人，惟其犯後坦認全部犯行，態度尚稱良好、
    各次販賣第二級毒品甲基安非他命之數量及金額、持有之第
    二級毒品MDMA僅1 粒，數量非鉅，暨衡酌其國中畢業之智識
    程度（詳見偵查卷，第14頁）等一切情狀，分別量處如主文
    所示之刑，並定其應執行之刑，以資懲儆。辯護人雖就被告
    販賣及持有第二級毒品犯行，均為被告請求依刑法第59條規
    定酌減刑度，惟刑法第59條之規定，必須被告犯罪另有特殊
    之原因與環境等，在客觀上足以引起一般同情，認為即予宣
    告法定最低度刑期尤嫌過重者，始有其適用，而販賣及持有
    毒品均為法律所禁止，染毒更能令人捨身敗家，毀其一生，
    被告難諉不知，竟甘冒重典，販賣牟利，難認有何顯可憫恕
    、認科以最低度刑仍嫌過重之酌減特殊事由，均核無得依刑
    法第59條之規定減輕其刑之情形，辯護人此部分所請，尚乏
    有據，併此說明。至檢察官雖認被告有販賣毒品之犯罪習慣
    ，而依刑法第90條第1 項之規定聲請諭知刑前強制工作，然
    保安處分係針對受處分人將來之危險性所為之處置，以達教
    化、治療之目的，為刑罰之補充制度，我國現行刑法採刑罰
    與保安處分雙軌制，係在維持行為責任之刑罰原則下，為協
    助行為人再社會化之功能，以及改善行為人潛在之危險性格
    ，期能達成根治犯罪原因、預防犯罪之特別目的，是保安處
    分中之強制工作，旨在對嚴重職業性犯罪及欠缺正確工作觀
    念或無正常工作因而犯罪者，強制其從事勞動，學習一技之
    長及正確之謀生觀念，使其日後重返社會，能適應社會生活
    ；刑法第90條第1 項規定：有犯罪之習慣或以犯罪為常業或
    因遊蕩或懶惰成習而犯罪者，得於刑之執行完畢或赦免後，
    令入勞動場所，強制工作。即係本於保安處分應受比例原則
    之規範，使保安處分之宣告，與行為人所為行為之嚴重性、
    行為人所表現之危險性及對於行為人未來行為之期待性相當
    之意旨而制定，而由法院視行為人之危險性格，決定應否令
    入勞動處所強制工作，以達預防之目的，最高法院94年度臺
    上字第6519號判決要旨可資參照；又刑法第90條第1 項所稱
    之「有犯罪習慣」，係與「有犯罪前案紀錄」不同，而是指
    犯罪已成為其日常之慣性行為（最高法院73年度臺上字第98
    1 號判決意旨參照）。查被告前無毒品危害防制條例前科，
    有臺灣高等法院被告前案紀錄表在卷可參，而本件被告販賣
    毒品犯行雖達4 次，然所販賣對象僅為2 人，且各次販賣所
    得為1,000 元至2,000 元不等之金額，自難僅以本次犯罪期
    間內之行為次數，即認其有犯罪之習慣，是依比例原則，綜
    合其所表現之危險性及對其未來之期待性等情以觀，本院因
    認宣告如主文所示之刑，與被告犯行之處罰已屬相當，並足
    收儆懲之效，尚無另宣告強制工作以預防矯治其社會危險性
    之必要，爰不另諭知於刑之執行前令入勞動場所強制工作，
    附此敘明。
五、沒收之諭知：
  (一)按以營利為目的販入毒品，經多次販賣後，持有剩餘毒品被
    查獲者，其各次販賣毒品行為如併合處罰，該持有剩餘毒品
    之低度行為，應僅為最後一次販賣毒品之高度行為所吸收，
    不另論罪。故就該查獲之剩餘毒品，祇能於最後一次之販賣
    毒品罪宣告沒收銷燬，不得於各次販賣毒品罪均宣告沒收銷
    燬（最高法院97年度臺上字第3618號、97年度臺上字第第44
    41號、98年度臺上字第373號判決意旨參照）。是本件扣案
    之第二級毒品甲基安非他命（驗前毛重合計152.207 公克）
    ，均應於被告如附表一編號4 所示之最後一次販賣第二級毒
    品甲基安非他命罪項下，依毒品危害防制條例第18條第1 項
    規定，宣告沒收銷燬之；扣案之第二級毒品MDMA（驗餘淨重
    0.2961公克）1 粒，亦應依前開規定於被告持有第二級毒品
    罪之主文項下宣告沒收銷毀之。
  (二)扣案之包裹上開甲基安非他命之包裝袋16個，係為被告所有
    、防止上開甲基安非他命裸露、潮濕而便於攜帶、持有及販
    賣所用；扣案之插置門號0000000000號SIM 卡廠牌為NOKIA
    之行動電話1 支，係被告所有供與證人余韋毅、余修賢聯絡
    販毒所用之物，均應依同條例第19條第1 項規定，宣告沒收
    之。
  (三)按違反毒品危害防制條例第4 條之罪者，其供犯罪所用或因
    犯罪所得之財物應予沒收，如全部或一部不能沒收時，追徵
    其價額或以其財產抵償之，該條例第19條第1 項規定甚明。
    又所謂「其因犯罪所得之財物」，並不以當場搜獲扣押者為
    限；而販賣毒品所得之對價，不問其中何部分屬於成本，何
    部分屬於犯罪所得之財物，應均予沒收，始與上開法條之規
    定符合；且因犯罪所得之財物，亦不能與正常營利事業計算
    營利所得之情形，相提並論（最高法院65年度第5次刑庭庭
    推總會議決議意旨參照）。再按販賣毒品所用之物或所得之
    金錢，無論已否扣案，均應依法沒收，倘犯罪所得之財物為
    新臺幣時，因其本身即為我國現行貨幣價值之表示，並不發
    生追徵其價額之問題（最高法院98年度臺上字第711號判決
    參照）。惟其供犯罪所用或因犯罪所得之物若為新臺幣以外
    之財物，而全部或一部不能沒收時，則應追徵其價額，使其
    繳納與原物相當之價額，方能達到沒收之目的（最高法院98
    年度臺上字第1594號判決參照）。查未扣案之被告各次販賣
    第二級毒品甲基安非他命所得1 千元、2 千元、2 千元、2
    千元元，係本件被告因犯罪所得之物，爰依毒品危害防制條
    例第19條第1 項規定，於被告各次販賣第二級毒品甲基安非
    他命之主文項下宣告沒收之，如全部或一部不能沒收時，以
    其財產抵償之。
  (四)至起訴書所載被告為警查獲時，另扣有第三級毒品愷他命4
    包（合計淨重7.002 公克）、第四級毒品硝西泮12粒（合計
    淨重2.372 公克）、第四級毒品安定30粒（合計淨重5.534
    公克）、第三級毒品硝甲西泮3 粒（合計淨重0.582 公克）
    、第四級毒品假麻黃1 包（淨重0.366 公克）、甲基安非
    他命吸食器2 組、殘渣袋1 包、玻璃球4 顆、K 盤5 個、手
    寫筆記帳冊1 批、分裝袋1 批、電子磅秤3 台、分裝匙3 支
    及門號0000000000、0000000000、00000000 00 號行動電話
    （含SIM 卡）各1 支，均乏積極事證證明與本案販賣第二級
    毒品甲基安非命及持有第二級毒品MDMA之犯行有直接關連，
    爰均不併予宣告沒收，宜由檢察官另為適法之處理，附此敘
    明。
據上論斷，應依刑事訴訟法第299 條第1 項前段，毒品危害防制
條例第4 條第2 項、第11條第2 項、第17條第2 項、第18條第1
項前段、第19條第1 項，刑法第11條、第51條第5 款，判決如主
文。
本案經檢察官李松德到庭執行職務。
中    華    民    國   100    年    12    月    30    日
                  刑事第四庭審判長法  官  黃雅君
                                  法  官  陳菊珍
                                  法  官  陳俞婷
以上正本證明與原本無異。
如不服本判決應於收受判決後10日內向本院提出上訴書狀，並應
敘述具體理由；其未敘述上訴之理由者，應於上訴期間屆滿後20
日內向本院補提理由書（均須按他造當事人之人數附繕本），切
勿逕送上級法院。
                                  書記官  李玟郁
中    華    民    國   101    年    1     月    2     日
附表一：
┌──┬──────────┬──────────┬───────────┐
│編號│所犯罪名            │    所處刑度        │     應沒收之物       │
├──┼──────────┼──────────┼───────────┤
│ 1  │販賣第二級毒品。    │處有期徒刑年陸月。│扣案之插置門號00000000│
│    │（100年7月12日2時許 │                    │64號SIM卡廠牌為NOKIA之│
│    │販賣第二級毒品甲基安│                    │行動電話壹支沒收之，未│
│    │非他命予余韋毅）    │                    │扣案之販賣第二級毒品所│
│    │                    │                    │得壹仟元沒收之，如全部│
│    │                    │                    │或一部不能沒收時，以其│
│    │                    │                    │財產抵償之。          │
│    │                    │                    │                      │
│    │                    │                    │                      │
├──┼──────────┼──────────┼───────────┤
│ 2  │販賣第二級毒品。    │處有期徒刑年陸月。│扣案之插置門號00000000│
│    │（100年7月11日18時許│                    │64號SIM卡廠牌為NOKIA之│
│    │至19時許販賣第二級毒│                    │行動電話壹支沒收之，未│
│    │品甲基安予余修賢）  │                    │扣案之販賣第二級毒品所│
│    │                    │                    │得貳仟元沒收之，如全部│
│    │                    │                    │或一部不能沒收時，以其│
│    │                    │                    │財產抵償之。          │
├──┼──────────┼──────────┼───────────┤
│ 3  │販賣第二級毒品。    │處有期徒刑年陸月。│扣案之插置門號00000000│
│    │（100年7月27日0時至 │                    │64號SIM卡廠牌為NOKIA之│
│    │1時許販賣第二級毒品 │                    │行動電話壹支沒收之，未│
│    │甲基安予余修賢）    │                    │扣案之販賣第二級毒品所│
│    │                    │                    │得貳仟元沒收之，如全部│
│    │                    │                    │或一部不能沒收時，以其│
│    │                    │                    │財產抵償之。          │
├──┼──────────┼──────────┼───────────┤
│ 4  │販賣第二級毒品。    │處有期徒刑年陸月。│扣案之第二級毒品甲基安│
│    │（100年8月5日20時至 │                    │非他命（驗餘淨重合計13│
│    │21時許販賣第二級毒品│                    │3.4465公克）壹拾陸包沒│
│    │甲基安予余修賢）    │                    │收銷燬之，扣案之包裹上│
│    │                    │                    │開甲基安非他命之包裝袋│
│    │                    │                    │壹拾陸個 、插置門號097│
│    │                    │                    │0000000 號SIM卡廠牌為 │
│    │                    │                    │NOKIA 之行動電話壹支均│
│    │                    │                    │沒收，未扣案之販賣第二│
│    │                    │                    │級毒品所得貳仟元沒收之│
│    │                    │                    │，如全部或一部不能沒收│
│    │                    │                    │時，以其財產抵償之。  │
├──┼──────────┼──────────┼───────────┤
│ 5  │持有第二級毒品。    │處有期徒刑月。    │扣案之第二級毒品MDMA壹│
│    │（不詳時地取得MDMA而│                    │粒（驗餘淨重0.2961公克│
│    │持有之）            │                    │）沒收銷燬之。        │
└──┴──────────┴──────────┴───────────┘
 附表二：
┌──┬───┬──────┬─────┬────┬────┐
│編號│買受人│  交易時間  │ 交易地點 │交易毒品│交易金額│
├──┼───┼──────┼─────┼────┼────┤
│ 1  │余韋毅│100年7月12日│新北市汐止│甲基安非│1,000元 │
│    │      │2時許       │區○○路42│他命1包 │        │
│    │      │            │號附近。  │        │        │
├──┼───┼──────┼─────┼────┼────┤
│ 2  │余修賢│100年7月11日│新北市汐止│甲基安非│2,000元 │
│    │      │18時許至19時│區○○○路│他命0.5 │（起訴書│
│    │      │許          │便利商店  │公克    │誤載為  │
│    │      │            │          │        │1,925 元│
│    │      │            │          │        │）      │
├──┼───┼──────┼─────┼────┼────┤
│ 3  │余修賢│100年7月27日│新北市汐止│甲基安非│2,000元 │
│    │      │0至1時許    │區○○路好│他命1包 │        │
│    │      │            │樂迪KTV樓 │        │        │
│    │      │            │下7-11便利│        │        │
│    │      │            │商店      │        │        │
├──┼───┼──────┼─────┼────┼────┤
│ 4  │余修賢│100年8月5日 │新北市汐止│甲基安非│2,000元 │
│    │      │20至21時許  │區○○路42│他命1包 │        │
│    │      │            │號3樓     │        │        │
└──┴───┴──────┴─────┴────┴────┘
附錄本案論罪科刑法條：
毒品危害防制條例第4條第2項
製造、運輸、販賣第二級毒品者，處無期徒刑或 7 年以上有期
徒刑，得併科新臺幣 1 千萬元以下罰金。
毒品危害防制條例第11條第2項
持有第二級毒品者，處 2 年以下有期徒刑、拘役或新臺幣 3 萬
元以下罰金。